# 天猫超市是“代销VS买断”客户？

提问人：RSM@zyl 时间：2022-12-03 16:33:19
陈老师下午好哈：
天猫超市与企业交易合作的模式，一般是采用寄售，结算也是根据实际销售给终端消费者的情况来和企业进行结算。最近看许多招股书将拟IPO主体与天猫超市认定为代销型的客户，按代销清单来确认收入。这里我非常的疑惑。
我理解，既然是代销，那天猫超市本身就不是我的客户，只是一个代理商，何来客户之说。
而且到这里还有一个收入确认时点的问题，究竟是收到代销清单的时点还是需要根据实际销售给终端消费者的时点来确认收入呢？
困惑许久，不知道我有没有表达清楚我的观点，希望能得到陈老师的解答！

回答人：chenyiwei
在明确天猫平台属于代理人的情况下，应以实现对最终客户销售（控制权转移给最终客户）作为收入的确认时点。实务中以代销清单作为收入确认标志可能是出于便于操作的考虑，但可能造成收入确认滞后。如果在资产负债表日后通过对账确认了资产负债表日之前对最终客户的销售情况，则理论上应将对账确认作为资产负债表日后调整事项处理，将相关收入和成本确认在报告年度。

提问人：RSM@zyl 时间：2022-12-06 16:19:31
陈老师，如你所说的，在明确天猫超市为代理人的情况下该这样进行处理。但我看招股书中大多把天猫超市定义为主要责任人（阿里公司在年报中披露“天猫超市”业务也是用总额法确认收入的），在这种情况下，公司应该在什么时点确认收入呢？
①理论上最正确的也应该是终端消费者确认收货后的时点吗？在这个时间点视为存货报酬与风险完全转移给了天猫超市。
②天猫超市开始与公司对账结算的时候确认。

回答人：chenyiwei
理论上最正确的也应该是终端消费者确认收货后的时点。天猫与企业对账只是对前期已实现销售的事实确认。